臺灣新竹地方法院刑事判決
110年度訴字第706號
公  訴  人  臺灣新竹地方檢察署檢察官
被      告  羅文建


選任辯護人  彭火炎律師
上列被告因違反山坡地保育利用條例案件，經檢察官提起公訴（
110年度調偵字第352號），經本院改行簡式審判程序，判決如下
：
    主      文
羅文建犯山坡地保育利用條例第三十四條第一項之非法占用、開
發罪，處有期徒刑陸月，如易科罰金，以新臺幣壹仟元折算壹日
。緩刑貳年，並應於本判決確定之日起壹年內向公庫支付新臺幣
伍萬元。
    事實及理由
一、本案犯罪事實及證據，除犯罪事實欄一第3行「范剛楦」更
    正為「范綱楦」、第6行「羅建文」更正為「羅文建」；證
    據部分補充「被告羅文建於本院訊問時之自白」、「新竹縣
    政府111年1月28日府農保字第1110000736號函暨附件現場會
    勘照片」、「新竹縣政府111年2月16日府農保字第11140107
    14號函暨勘查紀錄及照片」、「本院111年2月9日111年度刑
    移調字第18號調解筆錄」、「告訴人范豊榮竹東郵局存摺封
    面影本」、「郵政存摺存(匯)款單」、「新竹縣橫山鄉濫子
    段薯園小段橫山鄉109-3地號土地登記謄本」、「告訴人范
    綱楦於本院111年4月25日準備程序及簡式審判程序中陳述」
    、「告訴人范綱楦111年2月10日民事委任狀」外，餘均引用
    檢察官起訴書之記載（如附件）。
二、論罪科刑：
（一）核被告羅文建所為，係違反山坡地保育利用條例第10條、
      第9條第9款不得在他人山坡地擅自占用及從事其他開發行
      為之規定，應依同條例第34條第1項規定處罰。又被告所
      為僅止於開挖、整地一節，有現場照片10張為證（他卷第
      12、13、16至18頁），應尚未至墾殖階段，起訴書認所犯
      罪名為墾殖，自有未洽。
（二）被告利用不知情之不詳工人遂行前開非法占用、開發罪，
      為間接正犯。　
（三）爰以行為人之責任為基礎，審酌被告無犯罪前科紀錄，素
      行尚佳，有其臺灣高等法院被告前案紀錄表在卷供參，竟
      為一己之私利，未獲土地所有權人同意，即擅自在告訴人
      所有之山坡地上開挖整地而為開發、占用行為，面積達51
      4平方公尺，影響他人權益，所為應予非難，惟念其犯後
      已坦承犯行，並與告訴人范豊榮、范綱楦達成和解，賠償
      損失，目前現場植生覆蓋良好，現況無新增違規情事等情
      ，業經告訴人范綱楦於本院111年4月25日準備程序及簡式
      審判程序中陳述明確，並有新竹縣政府111年1月28日府農
      保字第1110000736號函暨附件現場會勘照片、新竹縣政府
      111年2月16日府農保字第1114010714號函暨勘查紀錄及照
      片、本院111年2月9日111年度刑移調字第18號調解筆錄、
      告訴人范豊榮竹東郵局存摺封面影本、郵政存摺存(匯)款
      單附卷可憑（本院卷第47至59、89至93頁），復考量被告
      犯罪之動機、目的及非法開發、占用之面積、犯罪所生之
      損害等一切情狀，量處如主文所示之刑，並諭知易科罰金
      之折算標準。
（四）被告前未曾因故意犯罪受有期徒刑以上刑之宣告，已如前
      述，因一時失慮致罹刑章，惟犯罪後已知坦承犯行，並竭
      力彌補其所造成之損害，犯後態度尚佳，信其歷此偵審程
      序及刑之宣告後，當知所警惕，而無再犯之虞，因認被告
      前所宣告之刑以暫不執行為適當，爰依刑法第74條第1 項
      第1款規定，宣告緩刑2 年，以啟自新。又為期使被告能
      確實記取教訓，勿再觸法，爰依刑法第74條第2 項第4 款
      規定，併諭知其於本判決確定之日起1年內應向公庫支付
      新臺幣5萬元。又此負擔依刑法第74條第4 項規定得為民
      事強制執行名義，復依同法第75條之1 第1 項第4 款規定
      ，受緩刑之宣告而違反上開本院所定負擔情節重大，足認
      原宣告之緩刑難收其預期效果，而有執行刑罰之必要者，
      得撤銷其宣告，附此敘明。
據上論斷，應依刑事訴訟法第273 條之1 第1 項、第299 條第1
項前段、第310 條之2 、第454 條第2 項，判決如主文。
本案經檢察官吳志中提起公訴，檢察官林李嘉到庭執行職務。
中　　華　　民　　國   111    年    5    月    16    日
                     刑事第三庭  法  官    黃怡文
以上正本證明與原本無異。
如不服本判決應於收受本判決後20日內向本院提出上訴書狀，上
訴書狀應敘述具體理由。上訴書狀未敘述上訴理由者，應於上訴
期間屆滿後20日內補提理由書狀於本院(均須按他造當事人之人
數附繕本 )「切勿逕送上級法院」。 
中　　華　　民　　國　　111 　年　　5 　　月　　16　　日
                                書記官    謝沛真 　
附錄本案所犯法條：
山坡地保育利用條例第9條
在山坡地為下列經營或使用，其土地之經營人、使用人或所有人
，於其經營或使用範圍內，應實施水土保持之處理與維護︰一、
宜農、牧地之經營或使用。
二、宜林地之經營、使用或採伐。
三、水庫或道路之修建或養護。
四、探礦、採礦、採取土石、堆積土石或設置有關附屬設施。
五、建築用地之開發。
六、公園、森林遊樂區、遊憩用地、運動場地或軍事訓練場之開
    發或經營。
七、墳墓用地之開發或經營。
八、廢棄物之處理。
九、其他山坡地之開發或利用。
山坡地保育利用條例第10條
在公有或他人山坡地內，不得擅自墾殖、占用或從事前條第1款
至第9款之開發、經營或使用。
山坡地保育利用條例第34條
違反第10條規定者，處6月以上5年以下有期徒刑，得併科新臺幣
60萬元以下罰金。
前項情形致釀成災害者，加重其刑至二分之一；因而致人於死者
，處5年以上12年以下有期徒刑，得併科新臺幣100萬元以下罰金
；致重傷者，處3年以上10年以下有期徒刑，得併科新臺幣80萬
元以下罰金。
因過失犯第1項之罪致釀成災害者，處1年以下有期徒刑，得併科
新臺幣60萬元以下罰金。
第1項未遂犯罰之。
犯本條之罪者，其墾殖物、工作物、施工材料及所使用之機具，
不問屬於犯罪行為人與否，沒收之。
附件
臺灣新竹地方檢察署檢察官起訴書
                                    110年度調偵字第352號
　　被　　　告　羅文建　男　55歲（民國00年0月0日生）
　　　　　　　　　　　　住新竹縣○○鎮○○路○段0號
　　　　　　　　　　　　身分證統一編號：Z000000000號
上揭被告因違反山坡地保育條例案件，業經偵查終結，認應提起
公訴，茲將犯罪事實及證據並所犯法條分敘如下：
　　　　犯  罪  事  實
一、羅文建為坐落在新竹縣橫山鄉濫子段薯園小段109-4、343、
    109-9、106-21及106-28等地號土地所有權人，而前揭109-4
    及343地號土地則依序與范剛楦、范豊榮及范綱霖等3人部分
    共有之新竹縣○○鄉○○段○○○段00000地號土地（下稱109-3號
    土地）東邊及南邊相毗鄰。詎於民國109年3月25日前之某日
    ，羅建文明知渠並無使用前揭109-3號土地之合法權源，且
    前揭109-3號土地為山坡地保育土地，竟基於擅自開墾他人
    山坡地之犯意，未經許可，委請不知情之不詳工人，在前揭
    109-3號土地開挖山壁，面積達514平方公尺，嗣為新竹縣橫
    山鄉公所人員發覺，報警究辦，始知上情。
二、案經范剛楦、范豊榮及范綱霖告訴及新竹縣政府函送偵辦。
　　　　證據並所犯法條
一、訊據被告羅文建於警詢及偵查中自白犯罪，核與告訴人范剛
    楦、范豊榮及范綱霖警詢及偵查中陳述情節相符，並有新竹
    縣橫山鄉公所109年3月31日橫鄉農字第1093900094號函及所
    附違規使用山坡地查報表（109年3月25日）、違規使用山坡
    地制止通知單（109年3月31日）、山坡地違規使用制止告示
    單（109年3月25日）、土地建物查詢資料（109-3、109-9、
    106-21、109-4、106-2）、新竹縣橫山鄉地籍圖查詢資料、
    現場錄影擷取畫面4張（109年3月25日）、新竹縣山坡地違
    規使用案件現場會勘紀錄（109年4月14日）、相片6張、違
    規範圍衛星定位軌跡圖、新竹縣政府109年4月24日府農保字
    第1094012447號函及所附新竹縣山坡地違規使用案件現場會
    勘紀錄（109年6月11日）、新竹縣政府109年7月27日府農保
    字第1094014492號函及所附新竹縣山坡地違規使用案件現場
    會勘紀錄（109年8月10日）、本署履勘現場筆錄、新竹縣竹
    東地政事務所109年11月5日東地所測字第1092300701號函及
    所附土地複丈成果圖、新竹縣政府109年11月6日府農保字第
    1094016680號函及所附照片位置標示圖等在卷可考。是被告
    前揭犯嫌，應可認定。
三、核被告羅文建所為，係違反山坡地保育利用條例第10條之擅
    自在他人山坡地墾殖，而應論以同條例第34條第1項之罪嫌
    。
四、依刑事訴訟法第251條提起公訴。
　　此　致
臺灣新竹地方法院
中　　華　　民　　國　 110　　年　　10　　月　　18　　日
　　　　　　　　　　　　　　檢察官　吳  志  中
本件證明與原本無異
中　　華　　民　　國　 110　　年　　10　　月　　26　　日
                            書記官  陳  志  榮
附錄法條：
山坡地保育利用條例第34條第1項
違反第 10 條規定者，處 6 月以上 5 年以下有期徒刑，得併科
新臺幣 60 萬元以下罰金。